臺灣嘉義地方法院刑事判決　　　　　　　94年度簡上字第88號
上　訴　人
即　被　告　乙○○○
上列上訴人因違反動產擔保交易法案件，不服本院嘉義簡易庭中
華民國94年4月4日94年度嘉簡字第377號判決（聲請簡易判決處
刑案號：臺灣嘉義地方法院檢察署94年度偵字第1482號），提起
上訴，本院管轄之第二審合議庭判決如下：
    主  文
上訴駁回。
乙○○○緩刑年。
    事  實
一、乙○○○於民國93年5月19日，以動產擔保交易附條件買賣
    之方式，向臺北國際商業銀行股份有限公司（下簡稱臺北銀
    行）借款新臺幣（下同）45萬元，由乙○○○提供其所購得
    車牌號碼6497-JB號之自用小客車1輛設定動產抵押予臺北銀
    行，作為其借款債務之擔保，並向嘉義區監理所辦妥動產抵
    押權設定登記，而為動產擔保交易之債務人。雙方約定借款
    時間自93年6月24日至98年5月24日止（聲請簡易判決處刑書
    誤載為93年5月24日至95年5月24日止），分60期償還，每月
    1期，每期按月攤還本息10705元，標的物即上開自用小客車
    存放地點為嘉義縣中埔鄉○○路268巷8號，在未完全清償借
    款或經債權人同意之前，乙○○○僅得依約占有使用，不得
    任意遷移、出賣、出質、移轉、抵押或為其他處分，嗣臺北
    銀行於93年10月19日並將前開借款債權及動產抵押權讓與和
    潤企業股份有限公司（下簡稱和潤公司）。詎乙○○○於借
    得上開款項後，自93年9月24日起，在仍負欠該筆動產擔保
    交易債務之情形下，即未依約續繳分期款，並意圖不法之利
    益在未得債權人同意下，將該車自上開約定存放處所遷移不
    知去向，復未告知臺北銀行及和潤公司，致債權人和潤公司
    所屬人員（臺北銀行業將前開借款債權及動產抵押權讓與和
    潤公司）訪視車輛約定存放地點無著，難於追蹤取回標的物
    而生損害於其合法權利。
二、案經和潤公司訴由臺灣嘉義地方法院檢察署檢察官偵查後聲
    請以簡易判決處刑。
    理  由
一、訊據上訴人即被告乙○○○ (下簡稱被告)對其於93年5月19
    日以動產擔保交易附條件買賣之方式，向臺北銀行借款45萬
    元，並提供其所購得之上開自用小客車設定動產抵押予臺北
    銀行，而約定借款時間自93年6月24日至98年5月24日止，分
    60期償還，每期按月攤還本息10705元，標的物即上開自用
    小客車存放地點為嘉義縣中埔鄉○○路268巷8號，且伊於借
    得上開款項後，即自93年9月24日起未依約續繳分期款，並
    將該車自上開約定存放處所遷移不知去向未告知告訴人和潤
    公司等情固均坦承不諱（分別見發查卷第27頁、偵查卷第6
    頁、本審卷第18頁94年5月16日準備程序筆錄），惟辯稱：
    當初係伊兒子欠地下錢莊錢，伊才會去買上開自用小客車，
    伊買車後，車即遭地下錢莊的人開走，伊本身實係受害人云
    云。經查，上揭事實，業經告訴代理人江有信於偵查中供述
    綦詳，核與證人即被告之堂哥甲○○於本院審理時證述之情
    節相符（分別見發查卷第26、27頁；偵查卷第6頁；本審卷
    第30、31頁94年6月16日審判筆錄），且有臺北銀行貸款申
    請書、貸款借據暨動產抵押契約書、動產擔保交易動產抵押
    設定債權人變更登記申請書、存證信函、被告身分證影本、
    訪視委託書、和潤公司應收展期餘額表各1份等在卷可稽（
    分別見發查卷第4至11、20頁；偵查卷第8至10頁)，則被告
    於借得上開款項後，確實自93年9月24日起即未依約續繳分
    期款，並將該車自上開約定存放處所遷移不知去向未告知告
    訴人乙情，應堪認定。至被告上開辯稱部分，經查，被告明
    知上開車輛業經設定動產抵押向臺北銀行借款，依其與債權
    人臺北銀行間之約定，其不依約履行契約，或抵押物遭受法
    律上及事實上之處分，致有害於抵押權之行使者，債權人得
    占有抵押物，並加以處分優先受償，此為動產擔保交易法第
    15 條、第17條第1項所明定，是被告既出名與臺北銀行訂立
    上開動產擔保交易附條件買賣，並於契約書上簽名，並非不
    知將因此成為動產抵押之債務人，且其就契約條款中上開規
    定內容，自不得諉為不知，況亦無積極證據證明其簽訂上開
    契約受有何強暴、脅迫之情，實難以係伊兒子欠地下錢莊錢
    ，伊才會去買上開自用小客車，伊買車後，車即遭地下錢莊
    的人開走云云置辯，又上開辯解縱認屬實，亦屬本院量刑之
    參考，核與其所為之上開犯行無涉。再者，上開自用小客車
    確係經被告同意始遷移他處乙情，亦據證人甲○○於本院審
    理時證述明確屬實（見本審卷第31頁94年6月16日審判筆錄
    ），是被告將上開自用小客車遷移，且未按期繳納分期款，
    造成告訴人借款債權未能受償，復無法尋得車輛取回占有，
    足見被告具有不法利益之意圖，其行為並造成告訴人之損害
    ，殆無疑義。則被告所辯，洵屬事後避重就輕之詞，委無可
    採。本件事證明確，其意圖不法之利益，將動產擔保交易之
    標的物遷移，致生損害於告訴人之犯行，洵堪認定。
二、查本案被告乙○○○不給付應付之分期款項，且不告知債權
    人標的物存放地點，其主觀上顯有不付款之不法意圖，於客
    觀上有遷移之行為，顯生損害於債權人，核其所為係犯動產
    擔保交易法第38條動產擔保交易之債務人，意圖不法之利益
    ，將標的物遷移，致生損害於債權人罪。按刑之量定，係實
    體法上賦予法院得為自由裁量之事項，倘其未有逾越法律所
    規定之範圍，或濫用其權限，即不得任意指為違法（最高法
    院75年台上字第7032號判例參照）。質言之，法官為量刑之
    裁量時，除不得逾越法定刑或法定要件外，尚應符合法規範
    之體系及目的，遵守一般有效之經驗及論理法則，亦即應兼
    顧裁量之外部及內部性界限，如非顯有裁量逾越或裁量濫用
    之違法情事，自不得任意指為違法。經查，原審基於上開認
    定，依刑事訴訟法第449條第1項前段、第454條第2項、動產
    擔保交易法第38條、刑法第11條前段、第41條第1項前段、
    罰金罰鍰提高標準條例第1條前段、第2條，量處被告拘役40
    日，併依法諭知易科罰金之折算標準，已將告訴人所受損害
    及被告犯後態度列入考量範圍，並依刑法第57條所定各款犯
    罪情狀之規定，在法定刑度內而為量刑，已兼顧裁量之外部
    及內部性界限，符合法規範之體系與目的，並未逾越法律所
    規定之範圍，更無濫用其權限或悖離經驗或論理法則之情事
    ，準此，原審量刑、認事用法，均無不合，量刑亦稱妥適。
    上訴人上訴指摘原審判決量刑過重不當云云，尚無理由，自
    應駁回其上訴。末查，本案被告未與告訴人達成和解，並賠
    償告訴人全部損害，且告訴人表示被告於完成上開自用小客
    車過戶點交之程序，並無支付任何款項協助取回該車，有告
    訴人94年6月21日陳報狀在卷可稽，本尚難逕為被告緩刑之
    宣告，惟審酌被告前未曾受有期徒刑以上刑之宣告，有臺灣
    高等法院被告前案記錄表1份附卷可稽，其因一時失察，偶
    罹刑典，且其所積欠告訴人之上開款項，告訴人自94年5月
    間起扣押被告薪津三分之一，且於94年6月間起開始每月可
    扣得6066元乙情，已據告訴人具狀陳述明確，亦有上開陳報
    狀在卷可參，是被告經此訴訟程序之追訴及刑之宣告後，應
    知警惕而無再犯之虞，本院因認所宣告之刑以暫不執行為當
    ，爰予以宣告緩刑3年，用啟自新。
據上論斷，應依刑事訴訟法第455之1第1項、第3項、第368條，
刑法第74條第1款，判決如主文。
本案經檢察官古富祺到庭執行職務。
中　　華　　民　　國　　94　　年　　6 　　月　　30　　日
                      臺灣嘉義地方法院刑事第五庭
                          審判長  法  官  黃仁勇
                                  法  官  黃義成
                                  法  官  洪嘉蘭
上正本證明與原本無異。
本件不得上訴。
中　　華　　民　　國　　94　　年　　6 　　月　　30　　日
                                  書記官  李彩娥
附錄本判決論罪科刑法條：
動產擔保交易法第38條：
動產擔保交易之債務人，意圖不法之利益，將標的物遷移、出賣
、出質、移轉、抵押或為其他處分，致生損害於債權人者，處3
年以下有期徒刑、拘役或科或併科6千元以下之罰金。
